【裁判字號】    98,交易,397
【裁判日期】    981214
【裁判案由】    業務過失傷害
【裁判全文】
臺灣臺北地方法院刑事判決             98年度交易字第397號
公  訴  人  臺灣臺北地方法院檢察署檢察官
被      告  丙○○
上列被告因業務過失傷害案件，經檢察官提起公訴（98年度偵字
第13013 號），本院判決如下：
    主  文
丙○○從事業務之人，因業務上之過失傷害人，處有期徒刑月
，如易科罰金，以新臺幣壹仟元折算壹日。
    事  實
一、丙○○係計程車司機，負責載送乘客，為從事駕駛業務之人
    。其於民國98年3 月9 日15時10分許，駕駛車牌號碼：039
    －EZ號營業自小客車搭載乘客，沿臺北縣新店市無名巷東往
    西方向行駛，行經該無名巷與中央四街29號前之交岔路口，
    而設置有停車再開標誌時，本應注意汽車行駛至該交岔路口
    ，應停車觀察，認為安全時，方得再開續行，而依當時日間
    有自然光線、路面鋪裝柏油、路面無缺陷、無障礙物、視距
    良好，並無不能注意之情事，竟於駛接近上開交岔路口前短
    暫停等後，疏未注意禮讓中央四街車道車輛優先通過，即貿
    然繼續前行，適有甲○○騎乘車牌號碼：CY3 －181 號重型
    機車搭載周淑芬（傷害部分未具告訴），沿中央四街北往南
    方向直行行駛，於行經該中央四街與無名巷口，在設置有「
    慢」字標誌，表示前方路面狀況變遷，應注意減速慢行時，
    亦未遵守交通標誌，減速接近，注意安全，小心通過，即貿
    然以時速超過40公里之速度直行，以致避煞不及，兩車發生
    碰撞事故，因而造成甲○○人車倒地，受有左股骨粉碎性骨
    折、右脛骨粉碎性骨折之傷害。丙○○肇事後在未被有偵查
    犯罪職務之公務員發覺前，留在現場向前往處理之臺北縣政
    府警察局新店分局警員承認為肇事人，自首上情，接受裁判
    。
二、案經甲○○訴由臺北縣政府警察局新店分局報請臺灣臺北地
    方法院檢察署檢察官偵查後起訴。
    理  由
壹、證據能力：
    按被告以外之人於審判外之言詞或書面陳述，除法律有規定
    者外，不得作為證據。又被告以外之人於審判外之陳述，雖
    不符前4 條之規定，而經當事人於審判程序同意作為證據，
    法院審酌該言詞陳述或書面陳述作成時之情況，認為適當者
    ，亦得為證據。當事人、代理人或辯護人於法院調查證據時
    ，知有第159 條第1 項不得為證據之情形，而未於言詞辯論
    終結前聲明異議者，視為有前項同意，刑事訴訟法159 條第
    1 項、第159 條之5 分別定有明文。查證人即告訴人甲○○
    、證人周淑芬於警詢中所為之陳述，固係審判外之陳述而屬
    傳聞證據，惟檢察官、被告丙○○就上開審判外之陳述，於
    本院審理中，並不爭執證據能力，復未曾於言詞辯論終結前
    聲明異議，而本院審酌該等證人陳述作成時之情況，並無違
    法取證及證明力過低之瑕疵，亦認以之作為證據為適當，依
    前揭規定說明，自得為證據。
貳、實體方面：
一、訊據被告固坦認有於上揭時、地，駕駛上開營業自小客車於
    搭載乘客途中與證人甲○○所騎乘上開機車發生車禍事故，
    並致證人甲○○受有左股骨粉碎性骨折、右脛骨粉碎性骨折
    等傷害之事實，惟矢口否認有何業務過失傷害犯行，辯稱：
    案發當時伊將營業自小客車駛入該交岔路口前，有先在路口
    停車，再起步，且以伊車身長度亦看不到右方證人甲○○正
    騎乘機車而來，另伊車道是多車道，證人甲○○因該禮讓伊
    車輛先行，而本案實係因證人甲○○之車速過快，才會撞到
    伊所駕駛上開自小貨車之右前側車身，伊對本件車禍之發生
    並無過失云云。經查：
  (一)被告確實有於上開時間、地點，駕駛前開營業自小客車行經
    設置有停車再開標誌之交岔路口時，因疏未注意禮讓中央四
    街車道車輛優先通過，即貿然繼續前行，以致與證人甲○○
    騎乘上開機車，發生碰撞事故，並造成證人甲○○人車倒地
    ，受有前述傷害之事實，業據證人甲○○於警詢及本院審理
    中、證人周淑芬於警詢中指述綦詳（見98年度偵字第13013
    號偵查卷第7 頁至第10頁、第11頁至第13頁、本院98年11月
    16 日 審判筆錄第3 頁至第4 頁），復有道路交通事故調查
    報告表、道路交通事故調查報告表(一)、(二)及車禍現場、車損
    照片16幀、臺北縣政府交通局98年10月21日北交工字第0980
    7 9 1657號函1 份附卷可稽，而證人甲○○係因本件車禍而
    受有上開傷害，亦有天主教耕莘醫院診斷證明書1 紙附卷足
    憑（同前偵查卷第15頁至第18頁、第36頁至第43頁、第15頁
    、本院卷附）。
  (二)雖被告以前揭情詞置辯。經查：
  (1)觀諸卷附道路交通事故調查報告表及現場照片所示（同前偵
    查卷第15頁、第36頁至第43頁），本案交岔路口之臺北縣新
    店市○○○街北往南方向之道路地面上繪製有「慢」字標誌
    ，另被告駕駛車輛行駛之無名路是繪製有「停」字標誌。而
    按汽車行駛至因特殊需要另設有標誌、標線之交岔路口，並
    應依其指示行車；又停車再開標誌，係用以告示車輛駕駛人
    必須停車觀察，認為安全時，方得再開，設於安全停車視距
    不足之交岔道路次要道路口；「慢」字，用以警告車輛駕駛
    人前面路況變遷，應減速慢行，道路交通安全規則第102 條
    第1 項第11款，道路交通標誌標線號誌設置規則第58條第1
    項、第163 條第1 項分別規定明文。基此，可知被告駕駛前
    開車輛行經本案交岔路口，自應停車觀察，禮讓中央四街行
    向車輛先行，認為安全時，方得再開續行，至為明確。
  (2)又被告於本院審理中供稱駕駛車輛接近本案交岔路前曾停車
    再起步等情（見本院98年11月16日審判筆錄第3 頁），核與
    證人即斯時乘坐於被告車輛上之乘客乙○○於本院審理中證
    稱：被告在中央四街口有停車一下，差不多起步時，就發生
    車禍等語相符合（見本院98年11月30日審判筆錄第3 頁），
    堪認被告駕駛車輛於行近本案交岔路口時確實曾短暫等停之
    情。然依卷附道路交通事故調查報告表所示（同前偵查卷第
    15 頁 ）本案交岔路口中央四街車道不寬，僅4 公尺，且依
    被告於警詢中供稱是以時速10幾公里速度前行等情（同前偵
    查卷第3 頁），依此推算，可知被告駕駛上開營業自小客車
    在該交岔路處前等停後起步欲通過該路口所花費時間約僅需
    1 秒鐘（以1 小時時速15公里計算，1 秒約可行進4.1 公尺
    ）。再徵諸被告車輛行進方向前方有一凸鏡以資被告查看右
    方來車情況，此亦有卷附現場照片在卷可佐（同前偵查卷第
    36 頁 ），而證人甲○○於警詢中指稱車禍前車速約40至50
    公里等語（同前偵查卷第7 頁），以50公里換算結果，證人
    甲○○機車每秒即可行進14公尺，又被告通過該路口既僅需
    耗時1 秒，顯見被告在接近交岔路口處前停等時，證人甲○
    ○所騎乘之機車已在近該交岔路口不遠處，而屬被告可經由
    前揭凸鏡觀察範圍內，是被告若於停等後，駕駛車輛起步之
    初，能注意右方道路來車狀況，謹慎行進，自能查知證人甲
    ○○之機車正自右方行駛而來，進而採取必要之安全措施以
    避免車禍發生為是，被告前揭辯稱，已難採信。堪認被告駕
    駛營業自小客車行駛至設置有停車再開標誌之上開交岔路口
    時，雖曾在接近路口處停等，惟仍有疏未注意禮讓中央四街
    由北往南道車之證人甲○○機車優先通過，始能繼續前行之
    過失甚明。
  (三)按汽車行駛至因特殊需要另設有標誌、標線之交岔路口，並
    應依其指示行車；又停車再開標誌，係用以告示車輛駕駛人
    必須停車觀察，認為安全時，方得再開，設於安全停車視距
    不足之交岔道路次要道路口；「慢」字，用以警告車輛駕駛
    人前面路況變遷，應減速慢行，道路交通安全規則第102 條
    第1 項第11款，道路交通標誌標線號誌設置規則第58 條第1
    項、第163 條第1 項分別規定明文，如前所述。被告駕駛車
    輛沿臺北縣新店市無名巷東往西方向行駛，行近臺北縣新店
    市○○○街交岔路口時，自應注意上開規定，而依當時日間
    有自然光線、路面鋪裝柏油、路面無缺陷、無障礙物、視距
    良好，並無不能注意之情事，有上開調查報告表在卷可參，
    被告並無不能注意之情，其竟於駛入該交岔路口前短暫停等
    後，疏未注意禮讓由中央四街北往南車道之證人甲○○機車
    優先通過，即貿然繼續前行，以致不慎發生碰撞事故，並造
    成證人甲○○受傷，被告駕駛車輛之行為有過失，至為明確
    。
    本件證人甲○○因本件車禍受傷，與被告之過失行為間並有
    相當因果關係。再者，依證人甲○○於警詢中指稱：車禍前
    車速約40至50公里等情，如前所述，而本案肇事路段，證人
    甲○○騎乘機車行進方向之速限為40公里，此有臺北縣政府
    交通局98年10月21日北交工字第098079 1657號函1份附卷可
    稽（見本院卷附），足見證人甲○○騎乘機車行經本案交岔
    路口，並無減速，反而有超速行駛之情甚明，是證人甲○○
    騎乘機車亦有疏未注意在設置有「慢」字標誌時，應減速接
    近，注意安全，小心通過，及超速行駛之過失，證人甲○○
    就本案車禍事故之發生同有過失，足堪認定，惟此仍無從解
    免被告刑事過失責任。從而，本件罪證明確，被告過失犯行
    洵堪認定。
  (四)綜上所述，被告上開所辯，顯係卸責之詞，不足採信，本件
    事證明確，被告犯行堪以認定，應依法論科。
三、按刑法上所謂「業務」，乃指其本人直接所選擇生活上之地
    位而言（最高法院20年上字第789 號判例參照），查被告以
    駕駛營業自小客車，搭載乘客為業，此為被告所不否認，被
    告駕車行為，係有反覆繼續性而對人之身體、生命有危險性
    之行為，則其於從事駕車過程中，因過失與他人擦撞，致人
    受傷，故核被告所為，係犯刑法第284 條第2 項前段之業務
    過失傷害罪。又被告於車禍發生後旋即向前來處理車禍案件
    之臺北縣政府警察局新店分局警員承認為肇事人，此有臺北
    市○○○○○道路交通事故肇事人自首情形記錄表1 份可憑
    （同前偵查卷第21頁），被告係對於未發覺之罪自首而受裁
    判，應減輕其刑。爰審酌被告犯罪後猶否認犯行，實屬非是
    ，及參以被告、證人甲○○之過失程度、證人甲○○所受傷
    勢頗重，迄今2 人因賠償金額差距甚大而無法達成和解等一
    切情狀，量處如主文所示之刑，並諭知易科罰金之折算標準
    。
據上論斷，應依刑事訴訟法第299 條第1 項前段，刑法第284 條
第2 項前段、第62條前段、第41條第1 項前段，刑法施行法第1
條之1 ，判決如主文。
本案經檢察官楊琬鈺到庭執行職務
中    華    民    國    98    年    12    月    14    日
                          臺灣臺北地方法院刑事第十七庭
                                     法  官   賴淑美
上正本證明與原本無異。
如不服本判決應於收受送達後10日內向本院提出上訴書狀，並應
敘述具體理由；其未敘述上訴理由者，應於上訴期間屆滿後20日
內向本院補提理由書（均須按他造當事人之人數附繕）「切勿逕
送上級法院」。
                                      書記官  許翠燕
中    華    民    國    98    年    12    月    17    日
附錄本案論罪科刑法條全文：
刑法第284條：
因過失傷害人者，處六月以下有期徒刑、拘役或五百元以下罰金
，致重傷者，處一年以下有期徒刑、拘役或五百元以下罰金。
從事業務之人，因業務上之過失傷害人者，處一年以下有期徒刑
、拘役或一千元以下罰金，致重傷者，處三年以下有期徒刑、拘
役或二千元以下罰金。

司法院資訊處製作；財團法人民間司法改革基金會備份。
